臺灣高等法院刑事判決　　　　　　　　　　　　　九十三年度交上易字第二五一號
　　上　訴　人
　　即　被　告　乙○○
　　選任辯護人　廖忠信律師
　　　　　　　　周文哲律師
右上訴人因過失傷害案件，不服臺灣宜蘭地方法院九十三年度交易字第三三號，中華
民國九十三年八月十八日第一審判決（起訴案號：臺灣宜蘭地方法院檢察署九十二年
度偵緝字第一三四號），提起上訴，本院判決如左：
    主  文
原判決撤銷。
乙○○從事業務之人，因業務上之過失傷害人，處拘役伍拾日，如易科罰金，以參佰
元折算壹日。
    事  實
一、乙○○係龍和貨運有限公司靠行司機，平時以駕駛車牌號碼二八三─ＧＡ號營業
    大貨車載送貨物交付客戶為業，為從事駕駛業務之人，民國九十一年四月十二日
    清晨，駕駛上開營業大貨車沿宜蘭縣五結鄉○○路由宜蘭往蘇澳（北往南）方向
    行駛，於同日上午六時二十分許，途經濱海路與大眾路有行車管制號誌交岔路口
    時，應注意汽車行駛至交岔路口，其行進應遵守燈光號誌之指示，而依當時情形
    ，天候陰、晨光、路面狀態乾燥、無缺陷、無障礙物且視距良好，並無不能注意
    之情事，竟疏未注意，貿然闖紅燈前行，適有甲○○駕駛車牌號碼Ｕ二─○五九
    五號自用小客車，沿宜蘭縣五結鄉○○路往清水（西往東）方向左轉濱海路駛至
    ，該營業大貨車之車頭因而撞擊自用小客車左後車門處，造成甲○○受有頸及背
    部痛之傷害。乙○○於肇事後，未被偵查犯罪機關發覺前，即向到現場處理之宜
    蘭縣警察局羅東分局五結分駐所警員供承肇事，自首並接受裁判。
二、案經被害人甲○○訴由宜蘭縣警察局羅東分局報告臺灣宜蘭地方法院檢察署檢察
    官偵查起訴。
    理  由
一、訊據被告乙○○雖對於駕駛營業大貨車於右揭時地與告訴人甲○○駕駛之自用小
    客車發生車禍，造成告訴人受有上開傷害等情供承不諱，惟矢口否認有何過失傷
    害犯行，辯稱：係告訴人闖紅燈才發生車禍，其並無過失云云。惟查：
（一）被告駕駛上開營業大貨車闖紅燈，造成告訴人受有上述傷害等情，業據告訴人
      指訴綦詳，並有道路交通事故調查報告表（見警卷第二頁）及財團法人羅許基
      金會羅東博愛醫院診斷證明書（見警卷第六頁）及現場照片（見第八一三號偵
      查卷第八頁至十二頁）在卷可參。被告於原審對於上開診斷證明書之證據能力
      及記載內容均無意見，雖於本院被告之辯護人具狀爭執該診斷證明書並無證據
      能力云云，惟上開診斷證明書既係醫師本於業務上行為所記載病患受傷情形之
      紀錄，自有證據能力。
（二）本件肇事地點為有行車管制號誌之交岔路口，且車禍發生在該岔路口內，有上
      開道路交通事故調查表在卷可稽。被告雖辯稱：其並未闖紅燈，是告訴人闖紅
      燈始相撞云云。然告訴人已反覆指稱：是被告闖紅燈，且當時被告尚因此而向
      其道歉等語，且於原審明確指述：「我當時是在路口等紅燈，變綠燈後我才起
      步左轉往頭城方向，已經到路口在轉彎時才被被告車子撞到，我被撞到後，被
      告車子前行六、七公尺以後才停下來，接著他下車，我問他，為何闖紅燈，他
      告訴我說不好意思來不及煞車，接著他太太下來就說我們私下談談就好了……
      」（見原審卷第三一頁），而被告當庭亦對於告訴人上開指訴，表示：「她講
      的話是沒有錯」（見原審卷第三一頁）、「我……有回答不好意思，我來不及
      煞車」等語（見原審卷第三四頁）。雖被告另稱：當時係基於禮貌及息事寧人
      才向告訴人道歉云云。惟倘本件係告訴人闖紅燈而非被告，則車禍肇事責任係
      在告訴人，被告實無因息事寧人等因素不指責告訴人，卻將闖紅燈責任扛於己
      身，況被告係從事駕駛業務之人，依其一般生活經驗，應不致因上開因素即自
      行承擔車禍之肇事責任。且被告原審經檢察官詢問時陳稱：如果是告訴人闖紅
      燈，則肇事責任在告訴人（見原審卷第三二頁），其一開始即希望保險公司能
      夠出險賠償告訴人，但其認為如果其並無過失，保險公司應該不會付錢（見原
      審卷第三二、三四頁），則其就「本身並無過失」及「希望保險公司理賠對方
      」之認知，實屬自相矛盾。而於法官詢以當時為何沒有質問告訴人何以闖紅燈
      時，答稱：「我認為爭執這個沒有意義」（見原審卷第三四頁），亦與一般常
      情有違，可見當時被告確因闖紅燈認為自己理虧，才會有上開應對表現，所辯
      因禮貌及息事寧人才向告訴人道歉云云，委無足採。而證人即被告之妻曹鄭麗
      英於九十二年八月二十七日偵查中對於當時該交岔路口之紅綠燈號表示未注意
      到（見第一三四號偵查卷第三十頁），自不足為被告未闖紅燈之有利證明。
（三）本件經臺灣省基宜區車輛行車事故鑑定委員會鑑定結果，認為：本件肇事路口
      為行車管制正常運作岔路口，而二車依其行向，彼此遵循號誌不同，故孰車未
      依號誌指示行駛應為肇事關鍵所在，雖無明確跡證可據以認定孰車未依號誌指
      示行駛，惟以被告駕駛營業大貨車未依號誌指示行駛致肇事可能性較大，有該
      鑑定委員會九十一年六月十九日基宜鑑字第九一○二七七號函附鑑定意見書在
      卷可參（見警卷第三至五頁）。辯護人以上開鑑定結果僅係推測之意見，證明
      力甚微，請求送覆議。由於本件現場跡證未明，且告訴人及被告各執一詞，證
      人曹鄭麗英亦無從確定當時燈號，故無送予覆議之必要。又上開鑑定結果，因
      屬不確定之推測，故本院不採為論罪之基礎。
（四）另被告之辯護人請求將告訴人及被告均送測謊鑑定，惟測謊僅為供述證據是否
      可採之參酌，犯罪事實如何認定仍須依相關事證，本件既已足以認定如上，自
      無予以測謊鑑定之必要。
二、按汽車行駛至交岔路口時，其行進應遵守燈光號誌之指示，道路交通安全規則第
    一百零二條第一項第一款前段定有明文。被告於行經上開有行車管制號誌岔路口
    時，應注遵守燈光號誌之指示，依道路交通事故調查報告表之記載，當時天候陰
    、晨光、路面狀態乾燥、無缺陷、無障礙物且視距良好，並無不能注意之情事，
    被告竟疏未注意貿然闖紅燈，致告訴人受傷，自有過失。而告訴人確因本件車禍
    受傷，被告之過失行為與告訴人之受傷結果間，具有相當因果關係。
三、被告係以駕駛營業大貨車載運貨物之司機，為從事駕駛業務之人。核被告所為，
    係犯刑法第二百八十四條第二項前段之業務過失傷害罪。又被告於肇事後，於犯
    罪未被有偵查權限之機關發覺前，即向前往處理之宜蘭縣警察局羅東分局五結分
    駐所警員自承肇事，自首並願意接受裁判，有該分駐所出具之「是否自首調查報
    告表」在卷可佐（見第八一三號偵查卷第七頁），已符合自首之要件，應依刑法
    第六十二條前段之規定，減輕其刑。至其雖否認闖紅燈，惟屬訴訟上防禦之行使
    ，不影響承認自己駕駛肇事車輛而發生車禍之自首效力。
四、原審認被告所犯罪證明確，予以論罪科刑，固非無見。惟被告於原審判決後，已
    與告訴人達成和解，同意賠償告訴人新台幣十五萬七千二百七十八元，有和解筆
    錄在卷可稽，並據告訴人具狀表示不予訴究（見本院卷第五七至五九頁），為原
    審量刑時所未及審酌，容有未洽。被告上訴，否認有過失，雖無足採，惟原判決
    既有可議，自應由本院予以撤銷改判。爰審酌被告對本件車禍之過失程度、所生
    之損害、犯後已與告訴人達成和解等一切情狀，量處如主文所示之刑，並諭知易
    科罰金之折算標準。
據上論斷，應依刑事訴訟法第三百六十九條第一項前段、第三百六十四條、第二百九
十九條第一項前段、刑法第二百八十四條第二項前段、第六十二條前段、第四十一條
第一項、罰金罰鍰提高標準條例第一條前段、第二條，判決如主文。
本案經檢察官郭弘佑到庭執行職務。
中　　　華　　　民　　　國　　九十三　　年　　 十一 　　月　　 十二 　　日
                              臺灣高等法院交通法庭
                                  審判長法  官  楊  照  男
                                        法  官  江  振  義
                                        法  官  王  詠  寰
右正本證明與原本無異。
不得上訴。
                                        書記官  駱  麗  君
中　　　華　　　民　　　國　　九十三　　年　　 十一 　　月　　 十二 　　日
附錄：本案論罪科刑法條全文
刑法第二百八十四條
因過失傷害人者，處六月以下有期徒刑、拘役或五百元以下罰金，致重傷者，處一年
以下有期徒刑、拘役或五百元以下罰金。
從事業務之人，因業務上之過失傷害人者，處一年以下有期徒刑、拘役或一千元以下
罰金，致重傷者，處三年以下有期徒刑、拘役或二千元以下罰金。
